臺灣南投地方法院民事判決
110年度建字第12號
原      告  逐見空間設計室內裝修即楊竣任


訴訟代理人  蕭博元  
被      告  鑫豪企業社即廖本豪


上列當事人間請求返還工程款等事件，本院於民國111年6月1日
言詞辯論終結，判決如下：
    主      文
被告應給付原告新臺幣貳拾柒萬伍仟參佰柒拾捌元，及自民國一
百一十一年三月四日起至清償日止，按年利率百分之五計算之利
息。
訴訟費用由被告負擔。
本判決第一項得假執行。但被告如以新臺幣貳拾柒萬伍仟參佰柒
拾捌元為原告預供擔保，得免為假執行。
    事實及理由
壹、程序部分：
一、按訴狀送達後，原告不得將原訴變更或追加他訴。但有下列
    各款情形之一者，不在此限：三、擴張或減縮應受判決事項
    之聲明者。民事訴訟法第255條第1項第3款定有明文。本件
    原告起訴時訴之聲明原為：被告應給付原告新臺幣（下同）
    86萬4,000元（見本院卷第13頁）。嗣聲明改為：被告應給
    付原告27萬5,378元，及自起訴狀繕本送達翌日起至清償日
    止，按週年利率5％計算之利息（見本院卷第145-146頁），
    核屬擴張、減縮應受判決事項之聲明，揆諸上開規定，於程
    序上並無不合，應予准許。　　
二、被告經合法通知，未於言詞辯論期日到場，核無民事訴訟法
    第386條所列各款情形，爰依原告之聲請，由其一造辯論而
    為判決。 　　
貳、實體部分：
一、原告起訴主張：
　　兩造於民國109年7日間約定就原告客戶位於彰化縣溪州鄉信
    義路舊屋（下稱系爭房屋）進行舊屋裝修之鋼構工程（下稱
    系爭工程），工程總價為92萬4,400元（下稱系爭契約），
    原告依照被告之請求，分別於109年9月29日、30日匯款10萬
    、10萬、8萬共28萬元之預付款予被告。嗣被告至同年12月
    份，僅施作總工程0.5%，即未再進場施工，原告於110年1月
    多次以通訊軟體LINE與被告聯繫處理系爭工程後續事宜時，
    被告均借故拖延，即於110年1月11日以通訊軟體LINE及電話
    通知被告終止契約，被告已完成部分5%之工程之合理承攬報
    酬為4,622元，系爭契約既經原告終止，原告支付費用扣除
    系爭工程已完成之價值，可知被告無法律上原因仍受有27萬
    5,378元之利益（計算式：280,000-4,622=275,378），爰依
    民法第179條規定提起本件訴訟，並聲明：被告應給付原告2
    7萬5,378元，及自起訴狀繕本送達翌日起至清償日止，按年
    利率5％計算之利息。
二、被告未於言詞辯論期日到場，亦未提出書狀作何聲明或陳述
    。
三、本院之判斷：
  ㈠按稱承攬者，謂當事人約定，一方為他方完成一定之工作，
    他方俟工作完成，給付報酬之契約；報酬應於工作交付時給
    付之，無須交付者，應於工作完成時給付之，民法第490條
    第1項、第505條第1項定有明文。又按契約之終止，僅使契
    約自終止之時起，嗣後歸於消滅。承攬契約在終止以前，承
    攬人業已完成之工作，苟已具備一定之經濟上效用，可達訂
    約意旨所欲達成之目的者，定作人就其受領之工作，有給付
    相當報酬之義務（最高法院105年度台上字第171號判決意旨
    參照）。本件原告主張上開事實，業據其提出承攬估價單、
    工程報價單（見本院卷第37頁）、通訊軟體LINE對話紀錄列
    印資料（見本院卷第25-35頁）、匯款轉帳資料（見本院卷
    第39頁）、經濟部商工登記公示資料查詢服務資料（見本院
    卷第41頁）可資參考，核與其所述相符，況被告已於相當時
    期受合法之通知，而未於言詞辯論期日到場爭執，復未提出
    書狀作何有利於己之聲明或陳述，以供本院審酌，依民事訴
    訟法第280條第3項準用第1項規定，視同自認，堪信原告之
    主張為真實。是原告已合法終止系爭契約，被告於終止契約
    前，系爭工程已施作完成部分價值為4,622元之事實應可認
    定。依前揭法律規定及最高法院判決意旨，原告就其受領之
    工作有給付被告4,622元報酬之義務。
  ㈡次按無法律上之原因而受利益，致他人受損害者，應返還其
    利益。雖有法律上之原因，而其後已不存在者，亦同，民法
    第179條亦定有明文。又契約經當事人終止後，當事人間之
    契約關係應向將來失去其效力，如當事人之一方因終止契約
    而受有損害，而另一方當事人因此受有利益者，此項利益與
    所受損害間即有相當因果關係，核與民法第179條後段所定
    之情形相當，因此，受有損害之一方當事人自得本於不當得
    利之法律關係，請求受有利益之另一方當事人返還不當得利
    及不當得利為金錢時之利息（最高法院88年度台上字第2970
    號判決意旨參照）。本件原告既已合法終止系爭契約，則原
    告已給付款項合計28萬元，扣除前述被告得受領之報酬4,62
    2元後為27萬5,378元（計算式：280,000-4,622=275,378）
    ，被告受領此部分款項即失其法律上之原因，致原告受有損
    害。從而，原告依民法第179條不當得利之法律關係，請求
    被告返還27萬5,378元及利息，應屬合法有據。
  ㈢末按給付無確定期限者，債務人於債權人得請求給付時，經
    其催告而未為給付，自受催告時起，負遲延責任。其經債權
    人起訴而送達訴狀，或依督促程序送達支付命令，或為其他
    相類之行為者，與催告有同一之效力；遲延之債務，以支付
    金錢為標的者，債權人得請求依法定利率計算之遲延利息；
    應付利息之債務，其利率未經約定，亦無法律可據者，週年
    利率為百分之5，民法第229條第2項、第233條第1項前段及
    第203條分別定有明文。是本件原告請求自起訴狀繕本送達
    日（111年2月21日寄存送達，自寄存之日起，經10日即111
    年3月3日發生送達之效力）之翌日起即111年3月4日起至清
    償日止按年利率5%計算之遲延利息，應認合法有據。　　
四、本件判決所命被告給付原告之金額未逾50萬元，依民事訴訟
    法第389條第1項第5款規定，依職權宣告假執行，併依同法
    第392條第2項規定，依職權酌定相當之擔保金額，宣告被告
    為原告預供擔保後，得免為假執行。
五、本件事證已臻明確，兩造其餘主張與攻擊防禦方法，經核均
    與本件判決結果無影響，爰不一一論列，附此敘明。
六、訴訟費用負擔之依據：民事訴訟法第78條。 
中　　華　　民　　國　　111 　年　　6 　　月　　15　　日
                      民事第一庭    法　官　蔡志明
以上正本係照原本作成。
如對本判決上訴，須於判決送達後20日之不變期間內，向本院
提出上訴狀。如委任律師提起上訴者，應一併繳納上訴審裁判
費。
中　　華　　民　　國　　111 　年　　6 　　月　　15　　日
                    　　　　    　　書記官　張雅筑